【裁判字號】    94,上易,1271
【裁判日期】    950111
【裁判案由】    傷害等
【裁判全文】
臺灣高等法院臺中分院刑事判決        94年度上易字第1271號
上  訴  人
即  自訴人  丙○○
自訴代理人  陳惠玲律師
上  訴  人
即  被  告
即  反訴人  丁○○
選任辯護人兼
反訴代理人  王世勳律師
被      告  甲○○
被      告  庚○○
                    39號5樓.
上列上訴人等因被告等傷害等案件，不服臺灣臺中地方法院94年
度自字第19號中華民國94年8月26日第一審判決 ，提起上訴，本
院判決如下：
    主  文
上訴駁回。
    犯罪事實
一、丁○○因其與丙○○二人於民國（下同）九十三年間合作投
    資土地標售案件之利益分配糾紛，於九十三年九月二十二日
    中午十三時左右，委請不知情之甲○○載其至丙○○任職之
    臺中市○○○路二一六號「二十一世紀不動產公司十期葳格
    加盟店」（下稱二十一世紀公司）找丙○○理論，丁○○於
    到達二十一世紀公司二樓辦公室時，見丙○○在場，竟基於
    單獨傷害他人身體之故意，以右手自丙○○後方揮拳毆打丙○○後腦一下，致丙○○受有頭皮腫之頭部外傷傷害。
二、案經丙○○提起自訴。
    理  由
甲、自訴部分：
壹、有罪部分：
一、訊據上訴人即被告（下稱被告）丁○○固不否認因投資債務
    糾紛而於前揭時間、地點至二十一世紀公司找自訴人丙○○
    理論，並有作勢揮拳要毆打自訴人丙○○等情，惟矢口否認
    有何傷害犯行，辯稱：當天其至二十一世紀公司找丙○○要
    求分配應給其之投資盈餘，丙○○不還錢反稱其欠丙○○錢
    ，其很生氣要打丙○○，但被人拉住而沒有打到丙○○的頭
    ，只有打到丙○○的手云云。惟查，上開事實，業據自訴人
    丙○○於原審及本院審理時指訴明確，核與證人乙○○、己○○分別於原審法院審理時證述之情節相符（見原審卷第一
    一九、一二Ｏ、一二三、一五二、一五三、一五五頁），且
    證人庚○○於原審亦證稱：其當時坐在泡茶處，突然聽到丁○○與丙○○發生爭執，丙○○有說：「你為什麼打我」，
    其抬頭看時兩人已被拉開，至於如何打並未看清楚等語明確
    （見原審卷第一三一頁），顯見被告丁○○確有動手並毆打
    到自訴人無誤，此外，復有現場圖、診斷證明書及中國醫藥
    大學附設醫院九十四年五月二十三日院歷字第○九四○五○
    一九○七號函及其附件各一份附卷可憑，足證被告丁○○確
    有出手毆打自訴人之行為甚明。又證人甲○○於原審雖證稱
    其不知道被告丁○○有無打到自訴人，然其亦證稱被告丁○○有衝過去對丙○○揮拳之動作等語（見原審卷第一二六頁
    ），參酌自訴人丙○○所受之傷勢並非嚴重，故證人甲○○
    不知被告丁○○有無打到自訴人丙○○云云，尚不足以為有
    利於被告丁○○之認定。被告丁○○否認有毆打自訴人頭部
    之詞，不足採信，從而此部分事證明確，其傷害犯行堪以認
    定，應依法論科。
二、核被告丁○○所為，係犯刑法第二百七十七條第一項之傷害
    罪。原審依據上述理由，適用刑法第二百七十七條第一項、
    第四十一條第一項前段，罰金罰鍰提高標準條例第一條前段
    、第二條，並審酌被告丁○○因與自訴人間投資糾紛，一時
    情緒不穩而為本件犯行，其事後雖否認犯行，然自訴人所受
    之傷害尚屬輕微等一切情狀，量處拘役二十日之刑，並諭知
    易科罰金之折算標準。經核其認事用法俱無不合，量刑亦稱
    允適，被告丁○○提起上訴猶執陳詞否認犯罪，自訴人提起
    上訴指摘原審量刑過輕，經核均無理由，應予駁回。
貳、無罪部分：
一、自訴意旨另以：被告丁○○、甲○○、庚○○三人，共同基
    於恐嚇危害自訴人丙○○安全之犯意聯絡，於上開時間至二
    十一世紀公司索債，經自訴人表示欲報警時，被告等人竟揚
    言被告甲○○係五分局刑事組人員，並宣稱要給自訴人好看
    ，讓自訴人無法繼續在公司上班及要砸毀自訴人公司等語，
    意圖以加害生命、身體、財產之事恐嚇自訴人，而認被告等
    人共同涉犯刑法第三百零五條之恐嚇危害安全罪嫌云云。
二、按犯罪事實應依證據認定之，無證據不得認定犯罪事實；不
    能證明被告犯罪者，應諭知無罪之判決，刑事訴訟法第一百
    五十四條第二項、第三百零一條第一項分別定有明文。次按
    告訴人之告訴（或自訴人之自訴），係以使被告受刑事訴追
    為目的，是其陳述是否與事實相符，仍應調查其他證據以資
    審認；認定不利於被告之事實，須依積極證據，苟積極證據
    不足為不利於被告事實之認定時，即應為有利於被告之認定
    ，更不必有何有利之證據；事實之認定，應憑證據，如未能
    發現相當證據，或證據不足以證明，自不能以推測或擬制之
    方法，以為裁判基礎；認定犯罪事實所憑之證據，雖不以直
    接證據為限，間接證據亦包括在內。然而無論直接或間接證
    據，其為訴訟上之證明，須於通常一般之人均不致有所懷疑
    ，而得確信其為真實之程度者，始得據為有罪之認定，倘其
    證明尚未達到此一程度，而有合理之懷疑存在時，事實審法
    院復已就其心證上理由予以闡述，敘明其如何無從為有罪之
    確信，因而為無罪之判決，尚不得任意指為違法；事實審法
    院對於證據之取捨，依法雖有自由判斷之權，然積極證據不
    足證明犯罪事實時，被告之抗辯或反證縱屬虛偽，仍不能以
    此資為積極證據應予採信之理由（最高法院五十二年臺上字
    第一三○○號、三十年度上字第八一六號、四十年度臺上字
    第八六號、七十六年臺上字第四九八六號、三十年度上字第
    四八二號判例參照）。
三、自訴意旨認被告丁○○、甲○○、庚○○等三人共同涉犯恐
    嚇危害安全罪嫌，無非以自訴人之指訴及證人乙○○之證述
    為其主要論據。訊據被告丁○○、甲○○、庚○○等三人均
    堅決否認有上開恐嚇危害安全犯行，被告丁○○辯稱：其並
    未說要砸毀自訴人公司等恐嚇言語等語；被告甲○○辯稱：
    其當天只是受被告丁○○拜託而陪丁○○一同到現場，其在
    場時並沒有參與協調、也沒有講任何話等語；被告庚○○辯
    稱：其當天到現場主要是幫忙被告丁○○與自訴人丙○○二
    人商討債務糾紛，其與自訴人或自訴人公司並無任何利益糾
    紛，亦未恐嚇自訴人或自訴人公司等語。
四、經查：證人乙○○於原審法院及本院審理時雖證稱：當天其
    將被告丁○○與自訴人丙○○拉開時，就有聽到有人說如果
    丙○○不還錢的話，要讓丙○○沒有辦法繼續在公司做事，
    要不然就要砸公司，其不清楚是何人說要砸公司，但應該是
    被告三人之一所說，其他員工也有聽到，還說不讓丙○○來
    上班等語（見原審卷第一二Ｏ、一二二頁，本院卷第九四頁
    至第九六頁），然證人即二十一世紀公司店長己○○於原審
    法院及本院審理時證稱：被告丁○○、甲○○及庚○○三位
    當天至二十一世紀公司找自訴人丙○○談債務問題，被告丁○○等三人是陸續抵達公司，其當時是二十一世紀公司主管
    ，基於立場瞭解情形，後來其與被告丁○○等人談話的過程
    中，有想要瞭解他們之間的狀況就請他們到二樓的會議室談
    談，被告庚○○是最先到二十一世紀公司，有跟其講大概的
    狀況，其瞭解後想要找出解決的方法，後來被告丁○○來的
    時候很激動，有走到丙○○的旁邊打了他一下，我們在旁邊
    的人有趕快把他們拉開，協調當時並沒有聽到有人講說如果
    要不到錢就要砸公司的話，也不記得雙方有說要彼此加害的
    話，被告甲○○、庚○○都在幫忙協調，剛開始時丁○○等
    人的態度並不友善，但並沒有不客氣的情形，協調過程雙方
    態度有時強硬，有時比較軟化，其他陪同之人有要插話幫忙
    協調之情形，但不是威脅或恐嚇的言詞，自訴人說要去醫院
    時，被告丁○○應該沒有阻擋，被告甲○○也沒有阻止自訴
    人報警，現場的同事來來去去的只有其與泡茶的戊○○而已
    ，其感覺現場有人說現場有警察，不要報警，是大家氣氛已
    經不好，希望把事情緩和下來等語明確（見原審卷第一五二
    頁至第一五五頁、本院卷第六九頁至第七十頁）；證人戊○○亦於本院審理中證稱：被告丁○○等三人於九十三年九月
    二十二日十三時左右，有去二十一世紀公司，其就由公司之
    接待人員直接帶到二樓，因為之前丙○○有說他們要過來，
    他們在談判時，有時其離開，有時其泡茶，並不清楚被告三
    人有無講類似恐嚇的話，被告三人並未阻止自訴人去醫院，
    其有聽到爭執時對話比較大聲，內容其不清楚，自訴人丙○○講話有比一般語氣大聲一點等語（見本院卷第六五頁至第
    六八頁），顯見證人乙○○僅有一小段時間在場，而二十一
    世紀公司其他同事即證人己○○、戊○○均證稱並未聽聞類
    似恐嚇之語，與證人乙○○所證其他同事均有聽到等情未合
    ，又證人乙○○復稱不知係何人所說等語，是被告丁○○、
    甲○○、庚○○三人當天是否有說要砸自訴人所任職之公司
    等語，已屬有疑，況證人乙○○就與被告甲○○究係何時到
    達一事，證稱被告甲○○係於當天十四時許自行抵達，亦與
    實際上被告甲○○係與被告丁○○一同抵達二十一世紀公司
    等情有出入，足徵證人乙○○就當天所發生之事情記憶已有
    不清，而難憑採，遽為被告丁○○、庚○○、甲○○等三人
    不利之認定。此外，自訴人丙○○亦未提出其他積極證據以
    供佐證，自難逕認被告丁○○、甲○○、庚○○等三人確有
    此部分犯罪事實。
五、綜上所述，本件自訴人丙○○所舉之證據均尚未達於一般之
    人均可得確信，而無合理之懷疑存在之程度，尚無從使本院
    獲得被告丁○○、甲○○、庚○○三人確有自訴人所指之恐
    嚇犯行之確切心證。此外，本院復查無何積極證據足資證明
    被告三人有何自訴人丙○○所指之恐嚇犯行，本之罪疑唯輕
    原則，自難僅憑自訴人之指述、證人乙○○有瑕疵之證詞等
    證據，以推測、擬制之方法，即為被告丁○○、甲○○、庚○○三人有罪判斷之基礎，按諸首揭說明，自應為被告三人
    有利之認定，其等之恐嚇犯行尚屬不能證明。原審以不能證
    明被告等三人犯罪，而依刑事訴訟法第三百零一條第一項規
    定，諭知無罪之判決，經核認事用法，並無不合，自訴人上
    訴意旨仍以證人乙○○之證詞，就原審採證認事之職權行使
    加以指摘，認應對被告予以論罪科刑，而指摘原判決不當，
    經查原審就證人乙○○之證詞如何不可採，業已敘明甚詳，
    而自訴人於本院審理中所舉之證人己○○、戊○○，亦為有
    利被告丁○○等三人有利之證詞，其所舉之證據尚無從推翻
    原審之認定，自訴人丙○○之上訴，為無理由，應予駁回。
參、追加自訴部分：
一、自訴意旨又謂：被告丁○○、甲○○、庚○○三人，於上開
    時間至二十一世紀公司索債，自當天中午十二時左右至下午
    七、八時左右止，使自訴人丙○○無法正常工作，且在自訴
    人遭毆打表示欲報警及就診時，阻止自訴人使用電話報案，
    並阻止自訴人離去，而以脅迫之方式妨害自訴人丙○○行使
    就醫診療之權利，而認被告等人共同涉犯刑法第三百零四條
    之妨害人行使權利罪嫌云云。
二、惟按「追加自訴係就與已經自訴之案件無單一性不可分關係
    之相牽連犯罪（指刑事訴訟法第七條所列案件），在原自訴
    案件第一審辯論終結前，加提獨立之新訴，俾便及時與原自
    訴案件合併審判，以收訴訟經濟之效，此觀刑事訴訟法第三
    百四十三條準用同法第二百六十五條自明。本件自訴人原僅
    對於上訴人詐欺部分提起自訴，其於第二審法院即原審八十
    八年十二月二十二日審判期日，復就上訴人行使偽造私文書
    部分追加自訴，於法顯有未當。」（最高法院九十一年度台
    上字第二五三五號判決參照），查自訴人丙○○於原審法院
    審理中，原僅對被告丁○○、甲○○、庚○○等三人追加提
    起恐嚇之自訴，而經原審法院就恐嚇部分為無罪之諭知，乃
    自訴人丙○○於上訴本院審理中，復對被告丁○○、甲○○
    、庚○○等三人，就妨害人行使權利部分追加自訴，因自訴
    人丙○○原先自訴恐嚇之部分不成立犯罪，該追加之部分，
    第二審根本無得併予審判之可能，且兩罪間又無方法結果之
    牽連關係，非第一審自訴效力之所及，本院自無從加以審理
    ，併此說明。
乙、反訴部分：
一、反訴意旨略以：反訴被告丙○○於九十三年九月二十二日下
    午，偕同友人至二十一世紀公司與反訴人丁○○協商債務時
    ，反訴被告丙○○不僅無理拒絕償還債款，甚至基於恐嚇危
    害安全之犯意，向反訴人丁○○出言恫稱：「我是沒有家庭
    的人，你跟你太太全家住在那裡我都很清楚，而且你自己也
    有事務所，你給我小心一點」、「我最近一直在找朋友買二
    把傢伙，你知道意思吧」等加害生命、身體之事恐嚇反訴人
    丁○○，並二次向反訴人丁○○揚言「出去單挑，敢不敢出
    去」等語，致反訴人丁○○心生畏懼，因認反訴被告丙○○
    涉有刑法第三百零五條之恐嚇危害安全罪嫌云云。
二、按犯罪事實應依證據認定之，無證據不得認定犯罪事實，又
    不能證明被告犯罪者，應為無罪判決之諭知，刑事訴訟法第
    一百五十四條第二項、第三百零一條第一項定有明文。又認
    定不利於被告之證據須依積極證據，苟積極證據不足為不利
    於被告事實之認定時，即應為有利被告之認定，更不必有何
    有利之證據，最高法院三十年上字第八一六號著有判例意旨
    可資參照。
三、反訴意旨認反訴被告丙○○涉有恐嚇危害安全罪行，無非以
    反訴人丁○○之指訴、證人詹德馨、庚○○、甲○○之證詞
    為其主要論據。訊據反訴被告丁○○堅決否認有何恐嚇反訴
    人丙○○之犯行，辯稱：當天其並未恐嚇丁○○等語。按刑
    法第三百零五條恐嚇危害安全罪之法定構成要件，必須行為
    人以加害生命、身體、自由、名譽、財產之事，對於被害人
    為將來惡害之告知，並致被害人心生畏懼始足當之，故倘非
    有將來惡害之告知，即無由成立該罪。經查：證人庚○○於
    原審法院審理時雖證稱：丙○○與丁○○發生爭執後，丙○○有說：槍枝取得如何，並說丁○○你是有家室、妻小的人
    ，並約丁○○單挑等語，惟其亦證稱：丙○○並未明確表明
    說要對丁○○妻小作何不利之事情，其僅係個人猜測之感覺
    等語明確（見原審卷第一三一、一三二頁），尚無從證明反
    訴被告丙○○有何表明要加害反訴人丁○○或其家人生命、
    身體安全之言詞；又證人甲○○於原審法院審理時固證稱：
    丙○○有二次向在場泡茶的同事表示說：你知道我最近在找
    什麼，也嗆聲（臺語）說你們是有家室的人，不要一直累積
    我的能量，不然我會做出什麼事情，我自己也不曉得，丙○○並沒有明確說要做出什麼樣的事情來等語明確（見原審卷
    第一二五頁），其所證仍無足證明反訴被告丙○○有何表明
    要加害反訴人丁○○生命、身體安全之言詞。況且，證人己○○於原審審理時證稱：當天協調債務時，雙方情緒都很激
    動，他們應該是在協調，不是談判，有時平和，有時激動，
    雙方有相罵，其不記得有彼此加害之言語（見原審卷第一五
    四、一五五頁）；證人乙○○證稱：當天丙○○並沒有講什
    麼恐嚇的話，當時我們經理己○○一直在打圓場，要丙○○
    不要講話等語明確（見原審卷第一二Ｏ、一二四頁），再參
    酌反訴被告丙○○縱然有向丁○○說要到外面單挑之言語，
    惟所稱單挑一語，在客觀上雖極具挑釁意味，惟尚非係以加
    害生命、身體、自由、名譽、財產之事，為將來惡害之告知
    甚明。況證人己○○、乙○○既均證稱並沒有聽到反訴被告
    丙○○有講什麼恐嚇的話等語，自難依此遽為反訴被告丙○○不利之認定。此外，反訴人丁○○亦未提出其他積極證據
    以供佐證，自難逕認反訴被告丙○○確有以將來惡害之通知
    恐嚇反訴人丁○○之犯行。
四、綜上所述，本院認反訴被告丙○○之辯解應可採信，此外復
    查無其他積極之證據足以證明反訴被告丙○○有何反訴人丁○○所指恐嚇危害安全之罪行，反訴被告丙○○之犯罪不能
    證明。原審因而依刑事訴訟法第三百零一條第一項規定，對
    反訴被告丙○○諭知無罪之判決，經核認事用法，並無不合
    ，反訴人仍執前詞提起上訴，亦無理由，應予駁回。
據上論斷，應依刑事訴訟法第三百六十八條，判決如主文。
中    華    民    國    95    年    1   月    11      日
          刑事第十一庭  審判長法  官  黃  梅  月
                              法  官  黃  日  隆
                              法  官  林  宜  民
上列正本證明與原本無異。
不得上訴。
                              書記官  陳  振  海
中    華    民    國    95    年    1  月   12        日
                                                      Ａ


司法院資訊處製作；財團法人民間司法改革基金會備份。
